【裁判字號】    89,上易,1635
【裁判日期】    890211
【裁判案由】    動產擔保交易法
【裁判全文】
臺灣高等法院刑事判決                          八十九年度上易字第一六三五號
    上  訴  人  臺灣新竹地方法院檢察署檢察官
    被      告  甲○○
右上訴人因動產擔保交易法案件，不服臺灣新竹地方法院八十九年度易字第一八一號
，中華民國八十九年二月十一日第一審判決（起訴案號：臺灣新竹地方法院檢察署八
十八年度偵字第五九三０號）提起上訴，本院判決如左：
    主  文
上訴駁回。
    事  實
一、公訴意旨略以：被告甲○○前於民國八十六年九月十一日，以動產擔保交易附條
    件買賣之方式，向告訴人福灣企業股份有限公司（下稱福灣公司）購買Ｒ七—一
    五八六號福特自小客車一部，總價款為新台幣（以下同）四十七萬零二百七十三
    元，頭期款九千九百九十九元，餘分二十四期給付，每月一期，第一期至第十八
    期每期付款一萬一千三百三十八元，第二十四期付款十九萬九千五百元，為動產
    擔保交易之債務人，約定該汽車應停放於其位於新竹縣湖口鄉○○路○段一０六
    巷一弄五號之住所，在價金未付清之前，該汽車所有權仍屬於告訴人福灣公司所
    有，其僅得依約占有使用，不得任意遷移或為其他處分，詎被告僅付款至第二十
    期，自第二十一期起即拒不付款，意圖為自己不法之利益，自八十八年六月二十
    日起，將該標的物遷移逃匿不知去向，致告訴人福灣公司追索無著，案福灣公司
    告訴，因認被告涉有違反動產擔保交易法之罪嫌云云。
二、按動產擔保交易法第卅八條犯罪之成立，除為動產擔保交易之債務人有將標的物
    遷移、出賣、出質、移轉、抵押或其他處分之行為外，尚須其主觀上有不法利益
    之意圖始足構成。查本件公訴人認被告涉有違反動產擔保交易法第三十八條之罪
    嫌，無非係以告訴人福灣公司代理人林美慧之指述，及附條件買賣契約書暨其他
    約定事項、動產擔保交易附條件買賣設定登記申請書。被告於偵查中亦不否認上
    情（見偵卷第十二頁）等情為其論據。但查，本件被告於民國八十六年九月十一
    日向告訴人以附條件買賣方式買受前開Ｒ七—一五八六號自小客車時，籍設新竹
    縣湖口鄉○○路○段一０六巷一弄五號，旋於同年月十三日遷移至新竹縣湖口鄉
    ○○○街五十一號，有卷附戶籍謄本可按，而被告於遷移戶籍之後仍有繼續繳費
    ，迄八十八年六月二十日起（第二十一期）始未繼續繳費，亦據告訴人陳述在卷
    （見偵查卷第二頁告訴狀），其業已繳交車款計二十二萬五千四百二十一元，可
    見被告遷居並非為藏匿汽車拒繳款項；次依告訴人公司之代理人卜峰祺於原審陳
    稱伊公司先前曾與被告聯繫，聯絡未果才提告訴，於向地檢署提出告訴（八十八
    年八月十六日）前，被告已與告訴人公司委託協尋之豐泰汽車公司聯繫，將汽車
    鑰匙交還該公司，由該公司取回該車並付拍賣，已由他人買受等語（見原審八十
    八年度竹簡字第六九０號卷第十頁），是被告於未繳納分期款迄交還該汽車，相
    隔僅月餘時間，且係主動聯繫前開公司取回該車，足見被告並無不法所有之意圖
    ，至為灼然。雖被告於本件買賣契約成立之後，將其戶籍遷移而未告知告訴人公
    司，但汽車為代步之工具，被告遷移住居所當然須將其汽車一併遷移，此與意圖
    為自己不法所有，而買賣標的物隱匿之情形尚屬有間，自難以被告遷移其住居所
    未據告知告訴人，即謂其有隱匿該汽車之不法所有之意圖；至被告因其無資力繼
    續償還前開分期款，應屬民事上遲延給付之問題，尚難遽以認定其應負動產擔保
    交易法第三十八條之罪責，況告訴人業已取回該車，尤難令負該條之罪責。本件
    尚不能證明被告犯罪，原審為諭知被告無罪之判決，經核並無不合，公訴人上訴
    意旨以被告遷移處所，逃匿不知去向，其客觀上顯有不法所有意圖云云，並據以
    指摘原判決不當，求予撤銷改判，為無理由，應駁回其上訴。
三、被告經合法傳喚無正當理由而不到庭，爰不待其陳述逕行判決，併此敘明。
據上論斷，應依刑事訴訟法第三百六十八條、第三百七十一條判決如主文。
本案經檢察官彭坤業到庭執行職務。
中    華    民    國    八十九    年      七        月      二十八      日
                            臺灣高等法院刑事第十八庭
                                審判長法  官  吳      敦
                                      法  官  吳  明  峰
                                      法  官  林  陳  松
右正本證明與原本無異。
不得上訴。
                                      書記官  鎖  瑞  嶺
中    華    民    國    八十九    年      八        月        二        日


司法院資訊處製作；財團法人民間司法改革基金會備份。
